【裁判字號】    98,交聲,1700
【裁判日期】    980527
【裁判案由】    聲明異議
【裁判全文】
臺灣臺中地方法院交通事件裁定        98年度交聲字第1700號
原處分機關  交通部公路總局臺中區監理所豐原監理站
異  議  人
即受處分人  甲○○
上列受處分人因違反道路交通管理處罰條例案件，對於交通部公
路總局臺中區監理所豐原監理站於民國98年4月29日所為之處分
（豐監稽違字第裁63-HD0000000號裁決書），聲明異議，本院裁
定如下：
    主    文
原處分關於吊扣駕駛執照拾貳個月部分撤銷。
甲○○汽車駕駛人，駕駛汽車經測定酒精濃度超過規定標準，吊
扣其小型車普通駕駛執照壹年。
    理    由
一、原處分機關略以：異議人即受處分人甲○○（下稱受處分人
    ）於民國九十八年四月十日上午八時五十二分許，駕駛車牌
    號碼３４０９－ＥＣ號自小客車，在臺中縣沙鹿鎮○○路三
    八七號前，因「酒後駕車，經呼氣酒精測定值為每公升０．
    ３１毫克」違規，為警舉發。原處分機關遂於九十八年四月
    二十九日以豐監稽違字第裁６３－ＨＤ0000000號裁
    決書裁處受處分人罰鍰新臺幣一萬九千五百元整，吊扣駕駛
    執照十二個月，施以道安講習 (罰緩已繳納），於法並無不
    合等語。
二、聲明異議意旨略以：受處分人因駕駛自小客車違規，被吊扣
    職業連結車駕駛執照係裁罰不當，且有違行政程序法第七條
    之規定，請求撤銷原處分關於吊扣職業聯結車駕照一年部分
    之處分云云。
三、經查：
（一）按汽車駕駛人飲用酒類後其吐氣所含酒精濃度超過每公升
      ○‧二五毫克或血液中酒精濃度超過百分之○‧○五以上
      者，不得駕車。又汽車駕駛人，駕駛汽車經測試檢定，有
      酒精濃度超過規定標準者，處新臺幣一萬五千元以上六萬
      元以下罰鍰，並當場移置保管該汽車及吊扣其駕駛執照一
      年。道路交通安全規則第一百一十四條第二款及道路交通
      管理處罰條例第三十五條第一項第一款分別定有明文。
（二）另按九十四年十二月十四日修正前之道路交通管理處罰條
      例第六十八條固明定：「汽車駕駛人，因違反本條例及道
      路交通安全規則之規定，受吊扣或吊銷駕駛執照處分時，
      吊扣或吊銷其持有各級車類之駕駛執照」，惟此條文業於
      九十四年十二月十四日修正為：「汽車駕駛人，因違反本
      條例及道路交通安全規則之規定，受吊銷駕駛執照處分時
      ，吊銷其持有各級車類之駕駛執照。」，並自九十五年三
      月一日施行。此一條文修正之原因乃係舊法將違法或違規
      駕駛人所持有各級車類之駕駛執照一併吊扣或吊銷，失之
      苛酷，影響人民工作及生活甚鉅，故依修正後道路交通管
      理處罰條例第六十八條之規定，受吊扣駕駛執照處分時，
      不再吊扣其持有各級車類之駕駛執照，僅於受吊銷駕駛執
      照處分時，始吊銷其持有各級車類之駕駛執照，而限縮原
      條文之適用範圍。是本件受處分人於九十八年四月十日上
      午八時五十二分許違規時，上開新修正之道路交通管理處
      罰條例第六十八條業已生效施行，自應適用修正後之規定
      ，僅能吊扣其違法或違規當時所駕駛車輛之駕駛執照，不
      再吊扣其持有各級車類之駕駛執照。
（三）查本件受處分人考領有職業聯結車駕駛執照，其於前揭時
      、地，係駕駛車牌號碼３４０９－ＥＣ號自小客車，經警
      檢測其酒精濃度超過規定標準之違規事實，為受處分人及
      原處分機關均不爭執，並有臺中縣警察局舉發違反道路交
      通管理事件通知單附卷可稽，堪予認定。依此，本件受處
      分人既係駕駛自小客車時有違規之情事，揆諸前揭說明，
      原處分機關依道路交通管理處罰條例第三十五條第一項、
      第六十八條規定所為之吊扣駕駛執照處分，僅能限於受處
      分人之小型車普通駕駛執照，而不能一概將其各級車類之
      駕駛執照均予吊扣。原處分機關不察，竟吊扣受處分人之
      駕駛執照（即考領之職業聯結車駕駛執照），難認適法，
      本件受處分人之聲明異議，為有理由，應由本院撤銷原處
      分關於吊扣受處分人駕駛執十二個月部分，並就該撤銷部
      分改諭知如主文第二項所示之處罰（而原處分機關另裁處
      受處分人罰鍰及施以道安講習部分，未據受處分人聲明異
      議，本院毋庸審酌）。至於公路機關因汽車駕駛人取得高
      一級車類之駕駛資格者，應換發駕駛執照，並准其駕駛較
      低級車類之車輛，而已領有職業聯結車駕駛執照者，得駕
      駛大客車、大貨車、小型車、輕型機器腳踏車的規定，而
      於實務上僅逐級核給汽車駕駛執照一張，致持有聯結車職
      業駕駛執照者，因駕駛普通小型車違規，而須吊扣小型車
      普通駕駛執照時，產生技術層面之困難，惟行政機關本應
      時時因應法令之變更，而精進其行政執行成效，斷不得因
      技術層面之困難，而置相關法令於不顧，甚或逾越比例原
      則，是技術層面的問題，要難據為原處分並無不當之理由
      ，一併敘明。
四、據上論斷，應依道路交通管理處罰條例第八十七條第二項，
    道路交通案件處理辦法第二十條規定，裁定如主文。
中    華    民    國    98    年    5     月    27    日
                  交通法庭  法  官  莊嘉蕙
以上正本證明與原本無異。
如不服本裁定應於送達後五日內向本院提出抗告狀。
                            書記官  陳怡臻
中    華    民    國    98    年    5     月    27    日


司法院資訊處製作；財團法人民間司法改革基金會備份。
